【裁判字號】    98,訴易,47
【裁判日期】    981117
【裁判案由】    損害賠償
【裁判全文】
臺灣高等法院臺中分院民事判決          98年度訴易字第47號
原      告  乙○○
訴訟代理人  丙○○
被      告  甲○○
上列被告因殺人未遂案件，經原告提起刑事附帶民事訴訟請求損
害賠償事件，經本院刑事庭裁定移送（98年度附民字第 174號）
，本院於中華民國98年11月3日言詞辯論終結，判決如下：
    主  文
被告應給付原告新臺幣柒拾壹萬伍仟陸佰壹拾貳元，及自民國九
十八年八月十二日起至清償日止，按年息百分之五計算之利息。
原告其餘之訴及假執行之聲請均駁回。
訴訟費用由被告負擔百分之八十，餘由原告負擔。
    事實及理由
一、原告起訴主張：
    被告甲○○於民國97年 5月31日夜間，搭乘訴外人王志軒所
    騎乘之機車前往台中縣大甲鎮○○○街69巷 6弄37號原告住
    處，於通過原告住處門前時以空氣槍朝門、窗射擊多發鋼珠
    ，並撞擊門、窗之紗窗玻璃發出聲響，以此恐嚇原告，被告
    與王志軒旋即騎乘機車快速逃離。嗣於同年6月1日凌晨，被
    告再搭乘由不詳姓名、年籍之男子所騎乘之機車，前往原告
    上開住處，被告發現原告後，即持槍對原告射擊，原告左胸
    遭擊中，鋼珠從左胸穿入左上肺葉，原告經送往台中縣大甲
    鎮李綜合醫院急救，後轉送台中榮民總醫院，開刀取出鋼珠
    並切除左上肺葉楔狀部分，方悻免於死，原告因被告上開恐
    嚇危害安全及殺人未遂之行為，受有下列財產上及非財產上
    損失：
  (一)醫藥費：
    原告因被告上開行為而受有槍傷，經手術住院及門診治療而
    支出醫療費用共新台幣（下同）10萬7612元，其中部份雖經
    健保給付，然健保給付與原告因侵權行為所生之損害賠償請
    求權，並非出於同一原因，殊不因受領健保給付而喪失，此
    部份仍得向被告甲○○請求賠償。
  (二)減少收入：
    原告每月薪資約為 3萬6000元，原告因被告上開行為受有槍
    傷，原告於97年6月1日起算至97年 9月30日止，無法工作，
    共受有10萬8000元之薪資損害（計算式：36000 3=108000
    元）。
  (三)精神慰撫金：
    原告因遭被告甲○○持槍射擊恐嚇危害安全，又遭被告甲○
    ○持槍射傷擊中原告左胸，原告曾一度命危，經緊急開刀取
    出彈珠並切除左上肺葉楔狀，方悻免於難，原告上有祖父、
    父母須奉養，下有妻子，一雙子女須照顧養育，經歷生死交
    關，精神上所受痛苦至極，爰請求被告甲○○賠償精神慰撫
    金60萬元。
  (四)綜上，原告所受損害共計為81萬5612元（計算式：107612＋
    108000 ＋600000＝815612元)，爰依民法第184條第1項前段
    規定，請求被告如數賠償，並聲明求為判決：1.被告甲○○
    應給付原告81萬5612元，及自起訴狀繕本送達翌日起至清償
    日止，按年息百分之五計算之利息。2.原告願供擔保請准宣
    告假執行。3.訴訟費用由被告負擔。
二、被告則否認有傷害原告之事實，並辯稱原告所受槍傷與扣案
    槍枝鑑定結果並不相符，是以不能向伊請求賠償，況且伊現
    在在監服刑，無財產可供賠償原告云云，請求駁回原告之訴
    。
三、本件原告主張被告於97年 5月31日夜間，搭乘訴外人王志軒
    所騎乘之機車前往原告住處，持空氣槍朝門、窗射擊多發鋼
    珠，並撞擊門、窗之紗窗玻璃發出聲響，以此恐嚇原告。嗣
    於同年6月1日凌晨，被告再搭乘不詳姓名、年籍之男子所騎
    乘之機車前往原告上開住處，持槍對原告射擊，原告左胸遭
    擊中，鋼珠從左胸穿入左上肺葉，使原告之生命、身體遭受
    相當之損害等情。被告則否認傷害原告，並以上開情詞置辯
    ，經查：原告乙○○於台灣台中地方法院97年度訴字第5085
    號刑事案件98年 3月20日審理時到庭具結證稱：當天其與太
    太和2個孩子在其住處客廳看電視，後來2個孩子已經去房間
    睡覺了，只剩下其跟太太，有聽到機車的聲音停在其住家門
    口開槍，聽到鋁門紗窗有啪啪的聲音有2、3聲，他們開完槍
    後就走，其打開門出來看時，人已經跑了，當時感覺奇怪，
    是何人來其住處打BB彈，其看到巷尾有 1人徒步朝其開槍，
    巷尾距其家有7、8間房屋之間隔，後來其就騎機車去追看是
    什麼人來開槍，結果沒有看到人，然後就騎機車回家，進來
    後，即未將裡面的玻璃門關上，但是鋁門紗窗有關上（此即
    被告所犯刑事恐嚇危害安全罪部分），其又繼續和太太在客
    廳看電視，當時其坐的位置是面向大門，後來不到 1小時約
    12點左右，其就跟其太太說不知道是誰，不然上去睡覺，當
    時客廳是開著小燈，還沒有起身，其就聽到外面機車的聲音
    ，其正要起身，又聽到啪啪的聲音，其當場就中槍了，當時
    玻璃門還沒有關上，鋁門紗窗有關上，其有站起來看到機車
    上有 2個人，是機車在行進間慢慢的騎，朝其開槍，朝其開
    槍的那人是朝其家的鋁門紗窗開槍的，這兩次開槍，每次都
    是 1台機車的聲音，在這兩次當中，其家的巷子沒有其他機
    車進出，也沒有很多人進出，當天晚上算是平靜，且其家是
    在住宅區內等語（見台中地院刑事97年度訴字第5085號卷第
    145至147頁），核與被告供承其與該名綽號「阿輝」之成年
    男子前往原告住處門前開槍射擊之情節，及其前後 2次開槍
    之相隔時間，均大致相符，並為被告所不爭執（見台中地院
    刑事97年度訴字第5085號卷第37頁、本院刑事98年度上訴字
    第1281號卷第63頁背面），顯見被告確有於97年6月1日凌晨
    零時許，與綽號「阿輝」之成年男子，一同前往原告住處開
    槍射擊之事。被告雖辯稱原告所受槍傷應為他人所為云云，
    則依被告所辯，原告住處於當日晚間遭人開槍射擊之次數應
    為3次，即被告所供承之2次外，尚有他人射擊之 1次，但依
    原告於刑事庭所為證言，當日晚間其住處遭人開槍射擊之次
    數，僅有 2次，又依原告證述及被告供述，當日晚間並未有
    見及其他不明人士對原告射擊之情形，再審酌原告證述其兩
    次遭人槍擊之時間間隔約一小時許等情，亦與被告供述之情
    形相符，此經本院調閱上開刑事卷宗審認無訛，是原告於97
    年6月1日凌晨零時許，遭鋼珠擊中左胸、貫穿左上肺葉，致
    受有左側胸腔創傷，確係被告所為，原告上開主張，洵堪採
    信。
四、按因故意或過失，不法侵害他人之權利者，負損害賠償責任
    ，不法侵害他人之身體或健康者，對於被害人因此喪失或減
    少勞動能力或增加生活上之需要時，應負損害賠償責任，不
    法侵害他人之身體、健康、名譽、自由、信用、隱私、貞操
    、或不法侵害其他人格法亦而情節重大者，被害人雖非財產
    上之損害亦得請求賠償相當之金額。其名譽被侵害者，並得
    請求回復名譽之事當處分。民法第184條第1項前段、第 193
    條第 1項、第195條第1項分別定有明文。被告恐嚇原告及不
    法侵害原告之身體，既經認定，則原告自得依上開規定訴請
    被告賠償損害。茲就原告請求之賠償分別論述於下：
  (一)醫療費：
    原告主張因被告殺人未遂行為而受有胸腔創傷，原告為此支
    出醫療費用共10萬7612元，業具其提出台中榮民總醫院診斷
    證明書一紙、台中榮民總醫院收據三紙及大甲李綜合醫院收
    據三紙為證（見本院98年度附民字第 174號卷第5至9頁），
    核屬醫療必要費用，應予准許。
  (二)工作損失：
    原告主張其擔任綁鐵臨時工，一個月工資約為 3萬6000元，
    其因被告上開行為，自97年6月1日起，至97年 9月30日止，
    不能工作，因而受有10萬8000元之財產上損害，被告對此不
    爭執，堪信為真實，是原告請求被告賠償此期間內之工作損
    失10萬8000元，自應准許。
  (三)精神慰藉金：
    按慰藉金之賠償須以人格權遭遇侵害，使精神上受有痛苦為
    必要，其核給之標準固與財產上損害之計算不同，然非不可
    斟酌雙方身分資力與加害程度，及其他各種情形核定相當之
    數額，最高法院51年台上字第 223號判例意旨可資參照。又
    以人格權遭遇侵害，受有精神上之痛苦，而請求慰藉金之賠
    償，其核給之標準，須斟酌雙方之身分、資力與加害程度及
    其他各種情形核定相當之數額。且所謂「相當」，應以實際
    加害情形與其名譽影響是否重大及被害人之身分、地位與加
    害人之經濟情況等關係定之（最高法院86年度台上字第3537
    號判決意旨參照）。查原告遭被告持槍朝門、窗射擊多發鋼
    珠，並撞擊門、窗之紗窗玻璃之方式恐嚇，並遭被告持槍射
    擊左胸，子彈貫穿其胸前壁及左上肺葉，卡在縱膈腔大血管
    ，傷勢嚴重，所幸未造成大血管破裂，否則有生命危險等情
    ，有台中榮總醫院98年 7月21日中榮醫企字第0980011710號
    書函附卷可參（見本院刑事98年度上訴字第1281號卷第 181
    頁），足認原告精神上自受有相當之驚嚇與痛苦。又原告為
    國中畢業、已婚、育有二子，目前擔任綁鐵臨時工，工資一
    天約為2000元，名下無財產；被告為國中畢業、離婚、育有
    資子，目前在工地打零工，工資為一個月4、5萬元，名下無
    財產，業據兩造於本院陳明在卷，並經本院依職權以電腦連
    線向財政部查調兩造之財產所得，有稅務電子閘門財產所得
    調件明細表各 1份在卷（見本院卷第36頁、第20、21頁），
    本院審酌兩造身分、地位及經濟狀況，復參酌原告所受之精
    神痛苦程度等一切情狀，認為原告請求60萬元，尚嫌過高，
    應予核減為50萬元，方屬公允，逾此數額之請求，為無理由
    ，不應准許。
  (四)綜上，原告所得請求金額為71萬5612元（計算式：107612＋
    108000＋500000＝715612）。
五、從而，原告基於侵權行為之損害賠償請求權，請求被告賠償
    原告71萬5612元，及自刑事附帶民事起訴狀繕本送達之翌日
    即98年 8月12日起，至清償日止，依法定利率計算之遲延利
    息部分，洵屬正當，應予准許。逾此部分所為之請求，為無
    理由，應予駁回。又本判決原告勝訴部分，未逾新臺幣 150
    萬元，一經本院宣示即告確定，無依職權宣告假執行之必要
    ，原告之聲請應予駁回。
六、本件事證已臻明確，兩造其餘攻擊防禦方法及舉證，核與本
    件判決結果並無影響，自毋庸審酌之，併予明。
七、據上論結，本件原告之訴，為一部有理由，一部無理由，依
    民事訴訟法第79條，判決如主文。
中    華    民    國    98    年    11    月    17    日
              民事第三庭    審判長法  官  陳照德
                                  法  官  朱樑
                                  法  官  李平勳
本件正本與原本無異。
不得上訴。
                                  書記官  江丞晏
中    華    民    國    98    年    11    月    17    日


司法院資訊處製作；財團法人民間司法改革基金會備份。
